【裁判字號】    95,交抗,968
【裁判日期】    951218
【裁判案由】    違反道路交通管理處罰條例
【裁判全文】
臺灣高等法院交通事件裁定             95年度交抗字第968號
抗  告  人
即受處分人  甲○○
上列抗告人因違反道路交通管理處罰條例案件，不服臺灣板橋地
方法院，中華民國95年10月31日所為裁定（95年度交聲字第1523
號），提起抗告，本院裁定如下：
    主  文
原裁定撤銷，發回臺灣板橋地方法院。
    理  由
一、原裁定略以：受處分人即異議人甲○○於民國95年8月5日6
    時27分許，駕駛車牌號碼7E-2181號自用小客車，行經速限
    100公里之國道1號高速公路南向161.4公里處，因「雷射槍
    測得行車時速117公里，速限100公里，超速17公里，測距
    215公尺」之違規，經內政部警政署國道公路警察局第3警察
    隊執勤員警當場攔停舉發，嗣由原處分機關依道路交通管理
    處罰條例第33條第1項第1款及第63條第1項第1款（裁決書漏
    引第1款），裁處異議人罰鍰新臺幣（下同）3千元，並記違
    規點數1點等情，有內政部警政署國道公路警察局公警局交
    字第ZZ00000000號舉發違反道路交通管理事件通知單影本、
    內政部警政署國道公路警察局第三警察隊95年8月25日公警
    三交字第0950371814號書函影本及交通部公路總局臺北區監
    理所北監自裁字第裁40-Z00000000號違反道路交通管理事件
    裁決書各1紙在卷可憑。而本件於未裝設自動測速感應攝影
    器材路段，就高速行駛等一瞬間突發之交通違規行為，因員
    警並無足夠時間能於發現後及時攝影取證，事實上亦僅能仰
    賴舉發員警依測速槍目視為之，如無其他證據顯示舉發員警
    有誤認或故意構陷之情事時，尚難以舉發員警無法提出其他
    證據佐證，即認其所述不可採信，否則該未裝設自動測速感
    應攝影儀器之路段，豈非陷入駕駛人得任意超速違規之狀態
    ，自非妥適。據此，刑事訴訟法就犯罪證據有關之規定中與
    屬行政秩序罰之交通違規裁罰本質不合之部分，自不在準用
    之例。從而，異議人既未就執勤員警之舉發有誤提出相關證
    據以供調查，且查卷內資料亦無任何證據足資證明其有捏造
    事實違法取締之情事，則執勤員警本其維護交通秩序、安全
    職責所為之舉發，自應受到合法、正確之推定。再者，警員
    當場於舉發通知單記載「雷測行速117，超速17公里，限速
    100，測距215M等文字，已盡其所能詳述現場情形；而在舉
    發機關的回函說明三中指出：該車違規地點前方，即國道1
    號南向157公里處，豎立有提醒用路人前有測速取締告示牌
    。本隊所使用之雷射槍係以雷射光束瞄準（鎖定）單一受測
    目標進行偵測，不受其他車輛干擾。本案係當場攔查舉發違
    規案件（非測照逕行舉發案件），因該測速器材未具照相功
    能，致無法提供採證照片云云，亦明確針對異議人所提（1
    ）無警示標誌（2）是否受其他車輛干擾（3）未提供舉證照
    片等事項，做出合理答覆。何況異議人亦於舉發通知單收受
    通知聯者簽章欄上簽名確認，應不致憑空捏造。則異議人事
    後空言否認上開違規行為，舉出數種可能，然並未提出任何
    證據以推翻前揭公文書之形式真實性，所辯尚無足採。原處
    分機關之前開裁處應予維持。異議人聲明異議，經調查結果
    ，認異議為無理由，而以裁定駁回其異議等情。
二、抗告意旨如附件所示。
三、經查本案員警既係使用雷射測速槍，以雷射光束瞄準（鎖定
    ）單一受測目標進行偵測，惟因該測速器材未具照相功能，
    致無法提供採證照片佐證，而抗告人又對於雷射測速槍之性
    能產生質疑？則該雷射測速槍能否正常操作使用，至為重要
    。原審未經傳喚執勤員警到庭作證，並函請舉發機關提供該
    雷射測速槍可正常操作使用之證明，即率以裁罰，自難消除
    抗告人對於偵測錯誤之疑慮。是抗告人指摘原裁定不當為有
    理由，應由本院將原裁定予以撤銷，並發回原法院更為適法
    之裁定。
據上論斷，應依刑事訴訟法第413條，裁定如主文。
中    華    民    國    95    年    12    月    18    日
                  交通法庭審判長法  官  葉  騰  瑞
                                法  官  趙  功  恆
                                法  官  莊  明  彰
以上正本證明與原本無異。
不得再抗告。
                                書記官  周  素  秋
中    華    民    國    95    年    12    月    18    日


司法院資訊處製作；財團法人民間司法改革基金會備份。
